【裁判字號】    97,交抗,1129
【裁判日期】    970915
【裁判案由】    違反道路交通管理處罰條例
【裁判全文】
臺灣高等法院交通事件裁定            97年度交抗字第1129號
抗  告  人
即受處分人  甲○○
上列抗告人因違反道路交通管理處罰條例案件，不服臺灣桃園地
方法院，中華民國97年7月7日所為裁定（97年度交聲字第861號
），提起抗告，本院裁定如下：
    主  文
抗告駁回。
    理  由
一、原裁定意旨略以：本件受處分人甲○○於民國97年3月2日上
    午9時50分許，駕駛K5X-169號重機車行經台北市北投區○○
    ○路、自強街交岔路口，因在設有機車兩段式左轉標誌之路
    口，未依規定兩段式左轉而違規，乃依道路交通管理處罰條
    例第48條第1項第2款規定，裁處異議人罰鍰新台幣（下同）
    600元，並依同法第63條規定記違規點數1點。查異議人行車
    確有未依標誌二段式左轉之違規行為，原處分機關據交通部
    公路總局新竹區監理所桃園監理站予以裁罰，並無違誤，異
    議應予駁回等語。
二、抗告意旨略以：(一)取締交通違規之立法目的，係為維持交通
    秩序，保障用路人的安全而設，並非為處罰駕駛人而訂定，
    本件取締違規之路段，員警明知文林北路與承德路口，民眾
    前往自強街的情形不少，但該路口燈號指示並無任何安全上
    疑慮，實不應以該位置之值勤為核心，況承德路六段行經三
    角形匝道應屬單方向行駛道路，機車於左側行駛，順勢尾隨
    前車進入自強街，並無安全顧慮。由內側車道切往右側，反
    易與汽車發生擦撞，警方本應預防違規重於取締，不應故意
    等待在自強街內，以守株待兔、等君入甕手法來開罰單。(二)
    本件員警攔停違規車輛時所站位置在自強街內約80公尺，無
    法清楚確定整個路口實際情況，使用推理判斷行為人違規，
    而無提出積極證據，當時文林北路為雙向綠燈，抗告人由文
    林北路往淡水方向行駛，並右轉自強街，由於前方車流遮蔽
    ，警員誤以為抗告人未依規定兩段式左轉，實有誤會。本件
    舉發單位並無發提出積極證據，難以證明抗告人確實由承德
    路六段轉進自強街未依兩段式左轉，依上所述即應為抗告人
    無罪之認定，請撤銷原裁定云云。
三、按機慢車兩段左轉標誌，用以告示左轉機器腳踏車或慢車駕
    駛人應遵照號誌指示，在號誌顯示允許直行時先行駛至右前
    方路口之待轉區等待，俟該方向號誌顯示允許直行後，再行
    續駛，以兩段方式完成左轉；機器腳踏車行駛之車道及其轉
    彎，應依標誌或標線之規定行駛，道路交通標誌標線號誌設
    置規則第65條第1 項及道路交通安全規則第99條第1 項、第
    2 項分別定有明文。又汽車駕駛人轉彎時，不依標誌、標線
    、號誌指示者，處新臺幣600 元以上1,800 元以下罰鍰，並
    記違規點數1 點，道路交通管理處罰條例第48條第1 項第2
    款及第63條第1 項第1 款亦有規定；再道路交通管理處罰條
    例第3 條第8 款稱「車輛」一詞，係指在道路上以原動機行
    駛之汽車（包括機器腳踏車）或以人力、獸力行駛之車輛；
    而道路交通安全規則2 條第1 項第1 款所稱「汽車」，則指
    在道路上不依軌道或電力架線而以原動機行駛之車輛（包括
    機器腳踏車），合先敘明。
四、本院查：
(一)抗告人甲○○於97年3月2日9時50分騎乘K5X-169號重型機車
    沿台北市○○路○段與文林北路間三角形匝道行駛，於交岔
    路口待燈號轉為綠燈後，未依兩段式左轉，直接往自強街方
    向行駛等情，為臺北市政府警察局北投分局石牌派出所之警
    員掣單舉發在案，有舉發違反道路交通管理事件通知單1紙
    （北市警交字第AEW6373 82號）附卷可稽。又上開匝道路口
    車輛如欲駛往自強街，須先右轉至機車待轉區，再俟綠燈後
    直行，並有臺北市政府警察局北投分局97年6 月25日北市警
    投分交字第09731240900號函，說明系爭路口設有「機車兩
    段式左轉」標誌及機車待轉區標線，並有附件採證照片10張
    、現場圖1張可佐 (原審卷第55頁至61頁)。依照片所示，上
    開匝道路口路面均劃上右轉標示，右轉後地面即可見機車待
    轉區，路口正前方亦設有機車二段式標誌，則該路口機車須
    二段式轉彎，始可進入自強街甚明，抗告人辯稱僅文林北路
    往士林方向機車始須至待轉區左轉云云，自不可採。
(二)抗告人指稱員警所在位置距路口80公尺，無法清楚看到整個
    路口云云，惟員警所在位置距路口多少公尺，並無證據可佐
    ，而衡諸常情，員警於執行交通違規取締勤務時，執勤地點
    均會選擇在可清楚觀察違規情狀，卻又離經常違規地點不遠
    之處，以便當場舉發，抗告人所稱員警執行之地點，無從清
    楚辨識文林北路、自強街之路口違規情狀，顯與常情不符，
    自難憑信。又員警舉發交通違規案件，並不以舉發照片為唯
    一證明方法（道路交通管理處罰條例第7條、第7條之1、第7
    條之2規定參照）。是依現行法律規定，法院處理交通事件
    ，並不限於科學儀器所採證據，惟仍須就事件所涉相關證據
    資料，包括供述及非供述證據，依據證據法則，憑以認定行
    為人交通違規行為之有無。此乃因交通違規事件之特性，行
    為態樣甚夥，違規行為稍縱即逝之特性，實無法於有交通違
    規同時，全部得以即時利用科學儀器，取得證據資料；且以
    科學儀器採證所費不貲，也有實際困難。本件原審係舉發資
    料，再函調該路口相關位置簡圖、照片等比對，據以認定。
    原審並未傳訊員警到庭作證，自非以員警片面之詞，作為認
    定抗告人違規之唯一依據。
(三)另抗告人於聲明異議時稱：伊於承德路六段往石牌方向停等
    紅綠燈，嗣後待本方向綠燈後，尾隨前方箱型車左轉行駛進
    入自強街（見原審卷第6頁），嗣於抗告意旨二、(二)則改
    稱：抗告人係由文林北路往淡水方向行駛，並右轉自強街云
    云，則抗告人對於當時行駛路線及方向，前後說法反覆不一
    ，自難遽信。又抗告人稱：承德路往石牌方向路面並無禁行
    機車標誌、標線，抗告人行駛於車道左側並無不法，於交叉
    路口號誌轉為綠燈時，路口其他方向號誌均為紅燈，順勢尾
    隨前車進入自強街並無安全顧慮，如由內側車道切往右側轉
    彎，反而會與轉入文林北路汽車發生擦撞云云，惟道路交通
    安全規則第99條第1項第2款規定：機器腳踏車」在已劃分快
    慢車道之道路，單行道道路應在慢車道及與慢車道相鄰之快
    車道行駛」。已明示機車腳踏車應儘量靠右行駛，機車駕駛
    人如能依上開規定靠右行駛，自不致產生與直行車輛擦撞之
    危險。台北市○○路○段與文林北路間三角形匝道係單向雙
    線道，抗告人自承當時係靠左行駛，其無意右轉至機車待轉
    區而思逕行通過路口前往自強街之心態，昭然若揭，益證員
    警之舉發屬實。至於抗告人稱取締交通違規之立法目的，係
    為維持交通秩序，保障用路人的安全而設，實不應以該位置
    之值勤為核心云云，然道路主管機關本得於法令授權範圍內
    ，基於權責對於各項行政措施為具體裁量、規劃，以求達成
    道路充分利用、維持交通秩序、保障道路使用人往來便利與
    安全之行政目的，除有違背法令或明顯矛盾、錯誤，司法機
    關亦不得涉入行政權核心領域，民眾對於行政機關具體行政
    措施如有意見，自應循正當管道向行機關陳情、反應，尚不
    得以民眾主觀認定是項行政措施不合理，作為恣意違規之免
    責事由，此業經原審於裁定理由中詳為敘明，抗告人再執此
    為抗告理由，即無可採。
五、從而，原審認抗告人確有未依標誌二段式左轉之違規行為，
    原處分機關據援引道路交通管理處罰條例第48條第1項第2款
    、第63條第1項第1款，裁處異議人罰鍰新臺幣600元，並記
    違規點數1點，於法並無不合，因而裁定異議駁回，並無違
    法或不當之處。抗告人仍執陳詞，空言否認違規，核無理由
    ，抗告應予駁回。
據上論結，應依道路交通案件處理辦法第26條，刑事訴訟法第41
2條，裁定如主文。
中    華    民    國    97    年    9     月    15    日
                  刑事第十七庭  審判長法  官  趙功恆
                                      法  官  高明哲
                                      法  官  陳世宗
以上正本證明與原本無異。
不得再抗告。
                                      書記官  魏汝萍
中    華    民    國    97    年    9     月    15    日


司法院資訊處製作；財團法人民間司法改革基金會備份。
